【裁判字號】    89,上訴,155
【裁判日期】    890320
【裁判案由】    重利
【裁判全文】
臺灣高等法院高雄分院刑事判決    八十九年度上訴字第一五五號
    上  訴  人  甲○○
    即  被  告
右上訴人因重利案件，不服臺灣高雄地方法院八十八年度訴字第二二八五號中華民國
八十八年十二月二十一日第一審判決（起訴案號：臺灣高雄地方法院檢察署八十八年
度偵字第二二四二三號、第二三四三八號），提起上訴，本院判決如左：
      主  文
上訴駁回。
    事  實
一甲○○與王清寶（另經原審法院判刑在案）共同意圖營利，自民國（以下同）八
     十八年六月間某日起，由王清寶擔任負責人，並以每月新台幣（以下同）五萬
    元之代價僱用甲○○負責收款，於台灣新聞報或其他報紙刊登廣告，透過（０七
    ）0000000號之聯絡電話，以每借一萬元，即先預扣二千元，每十天為一
    期，每期利息二千元之計算方式，乘有急迫、輕率、無經驗之不特定人需款孔急
    時，貸與金錢而收取與原本顯不相當之利息，藉此博取與原本顯不相當之重利，
    並以之為常業。其中於八十八年六月二十六日、八月十九日乘陳婉琦、乙○○急
    須用款之際，分別貸與十二萬五千元、一萬五千元。嗣於八十八年九月六日十七
    時四十分許，甲○○在高雄市新興區○○○路與南華路口，欲向陳婉琦收取利息
    時，為警當場查獲，並起出乙○○之身分證、本票各一紙及陳婉琦所有之現款二
    萬五千元（均已發還陳婉琦、乙○○）。
二、案經高雄市政府警察局新興分局移送臺灣高雄地方法院檢察署檢察官偵查起訴。
    理  由
一、訊據上訴人即被告甲○○固不否認右揭受僱王清寶借貸金錢予他人，為其收取利
    息之事實，惟辯稱：其自八十八年七月起始受王清寶僱用，不知王清寶做地下錢
    莊，亦不知王清寶借貸金錢之計息方式云云。然查：右揭事實，業據被告甲○○
    在警訊時及偵查中供承不諱，核與共犯王清寶在警訊時及偵查中供述之情節相符
    ，並經被害人陳婉琦、乙○○在警訊時指述明確，復有被害人等領回身分證、本
    票、現金之贓物認領保管收據二紙附卷足稽，事證明確，被告事後翻異前供，顯
    係卸責之詞，不足採信，其犯行洵堪認定。
二、按刑法上所謂常業犯，乃以同一犯罪行為之意思反覆為之而成立，且不以藉該業
    為唯一生存者為必要，縱令尚有其他職業，亦無礙成立常業罪，被告甲○○受僱
    於王清寶在報紙刊登廣告，借貸金錢予他人，顯有以之維生之常業犯意，核被告
    甲○○所為，係犯刑法第三百四十五條之常業重利罪。被告甲○○與王清寶間，
    有犯意聯絡及行為分擔，皆為共同正犯。
三、原審因而適用刑法第二十八條、第三百四十五條、罰金罰鍰提高標準條例第一條
    前段之規定，並審酌被告正值盛年，不思從事正當職業，勤勉奮進，竟受僱經營
    地下錢莊，破壞社會經濟、金融秩序，及其係受僱於人，賺取薪資，並非經營者
    等一切情狀，量處有期徒刑三月，其認事用法，經核俱無不合，量刑亦屬適當；
    被告上訴意旨，否認犯罪，指摘原判決不當，並無理由，應予駁回。
據上論結，應依刑事訴訟法第三百六十八條，判決如主文。
本案經檢察官陳新慶到庭執行職務。
中    華    民    國     八十九     年       三       月     二十     日
                              臺灣高等法院高雄分院刑事第七庭
                                  審判長法官  李文雄
                                        法官  郭雅美
                                        法官  黃憲文
右正本證明與原本無異。
如不服本判決，應於判決送達後十日內向本院提出上訴狀，其未述理由者並應於提
出上訴狀後十日內向本院補提理由書（應附繕本)。
                                      書記官  黃全忠
中    華    民    國     八十九     年       三       月     二十一   日
附錄：本判決論罪科刑法條：
刑法第三百四十五條
以犯前條之罪為常業者，處五年以下有期徒刑，得併科三千元以下罰金。
                                                                        Ｄ


司法院資訊處製作；財團法人民間司法改革基金會備份。
